臺灣高等法院民事判決　　　　　　　　 94年度重上字第489號
上　訴　人　順福營造有限公司
法定代理人　戊○○
訴訟代理人　羅美鈴律師
被　上訴人　榕園景觀工程有限公司
法定代理人　甲○○
訴訟代理人　陳鄭權律師
複　代理人　丁俊和律師
上列當事人間請求給付工程款事件，上訴人對於中華民國94年7
月29日臺灣桃園地方法院93年度重訴字第187號第一審判決提起
上訴，經本院於96年3月13日言詞辯論終結，判決如下：
    主  文
原判決廢棄。
被上訴人在第一審之訴及假執行之聲請均駁回。
第一審訴訟費用新台幣捌萬玖仟壹佰元及第二審訴訟費用新台幣
壹拾參萬陸仟貳佰貳拾捌元由被上訴人負擔。
    事實及理由
一、被上訴人主張：兩造於民國（下同）90年5月間簽訂工程承
    攬契約書（下稱系爭工程契約書），約定由上訴人將所承攬
    之苗栗縣後龍溪高灘地綠美化工程（下稱系爭工程）其中之
    植栽工程（下稱系爭植栽工程）交由被上訴人承作，總工程
    款為新台幣（下同）900萬元 (下稱系爭工程款）。詎被上
    訴人於91年8月底施工完成後向上訴人請領系爭工程款，上
    訴人竟告知該工程款已於91年5月3日交由訴外人丙○○領訖
    ，然被上訴人並未授權丙○○代為向上訴人請領工程款，是
    上訴人向丙○○所為之給付，對被上訴人不生清償之效力，
    爰依據承攬之法律關係，請求上訴人給付900萬元及自93年8
    月10日起算之法定遲延利息等語。原審為被上訴人勝訴之判
    決，被上訴人對於上訴人之上訴則聲明駁回上訴。
二、上訴人則以：系爭植栽工程實係訴外人桂紳營造有限公司（
    下稱桂紳公司）與丙○○向被上訴人借牌而向上訴人承包，
    系爭工程契約書亦係由丙○○與桂紳公司之負責人黃桂珍持
    被上訴人之公司印章、統一發票專用章及負責人戴如海之印
    章與上訴人所簽訂，上訴人為求系爭植栽工程施工無瑕疪，
    並要求丙○○及桂紳公司擔任該工程之保證人，而丙○○及
    桂紳公司除向被上訴人借牌承包系爭植栽工程外，另以訴外
    人永松電機行、登星燈飾有限公司及桂紳公司之名義承包系
    爭工程中之水電工程、照明設備工程及土木工程。又丙○○
    與桂紳公司承包上開工程後，曾將上開土木工程及系爭植栽
    工程以3,300萬元轉包予被上訴人，嗣因被上訴人無力施作
    ，丙○○與桂紳公司為免違約受罰，乃將該部分工程收回自
    行施作，是系爭植栽工程實係由丙○○負責完工並辦理驗收
    ，被上訴人對上訴人實際上並無工程款請求權。嗣於91年5
    月3日，丙○○與黃桂珍持被上訴人之公司印章、統一發票
    專用章及負責人戴如海之印章，表示因有資金壓力及材料款
    壓力，要求上訴人先行給付系爭工程款，上訴人不疑有他，
    乃如數支付。則系爭工程契約書既係由丙○○與黃桂珍持被
    上訴人之公司印章、統一發票專用章及負責人印章與上訴人
    所簽訂，又係丙○○負責完工及辦理驗收，且由丙○○持上
    開簽訂系爭工程契約書所蓋用之印章及以被上訴人名義所出
    具之680餘萬元統一發票，而向上訴人請領系爭工程款，已
    足使上訴人相信丙○○業經被上訴人授與代理權，是縱被上
    訴人實際上未授權予丙○○，亦應負授權人之責任，而不得
    再向上訴人請求系爭工程款等語，資為抗辯。原審為上訴人
    敗訴之判決，判命上訴人應給付被上訴人900萬元，及自93
    年8月10日起至清償日止，按年息5%計算之利息，上訴人不
    服，提起上訴，並聲明：(一)原判決廢棄。(二)被上訴人在第一
    審之訴及假執行之聲請均駁回。
三、經查兩造於90年5月間簽訂系爭工程契約書，約定由上訴人
    將系爭植栽工程交由被上訴人施作，總工程款為900萬元；
    嗣丙○○於91年5月3日持被上訴人之公司印章、統一發票專
    用章及該公司前任負責人戴如海之印章，向上訴人請領系爭
    工程款，上訴人乃簽發以聯邦商業銀行桃鶯分行為付款人、
    上訴人為受款人、發票日為91年5月3日、票載金額分別為
    300萬元、3,889,009元之支票2紙，及以亞太商業銀行中壢
    分行為付款人、上訴人為受款人、發票日為91年5月30日、
    票載金額為2,110,991元之支票1紙，並交付予丙○○，均經
    提示兌現等情，有系爭工程契約書、施工說明書、上開支票
    、請款單、切結書及統一發票可稽（見原審卷第7至12、48
    至106頁），且為兩造所不爭執，均堪信為真實。
四、按由自己之行為表示以代理權授與他人，或知他人表示為其
    代理人而不為反對之表示者，對於第三人應負授權人之責任
    ；但第三人明知其無代理權或可得而知者，不在此限，民法
    第169條定有明文。又此規定乃係為保護第三人而設，如本
    人有使第三人信以為其有以代理權授與他人之行為，而與該
    他人交易，雖該他人無代理權，仍應使本人負授權人責任（
    最高法院70年台上字第3515號判例意旨參照）。被上訴人主
    張系爭工程契約書係其與上訴人所簽訂，亦係由被上訴人自
    行施作完成及驗收，與丙○○毫無關係等語，惟為上訴人所
    否認。經查：
  (一)依上訴人所提出之系爭工程契約書，其保證人欄下除蓋有桂
    紳公司及該公司負責人黃桂珍之印文外，並有丙○○之簽名
    （見原審卷第71頁）；雖被上訴人所提出之系爭工程契約書
    ，其保證人欄下僅蓋有桂紳公司及黃桂珍之印文，並無丙○
    ○之簽名（見本院卷第157頁），然被上訴人已自認丙○○
    為其保證人（見原審卷第30頁，本院卷第32、34頁），是上
    開2份契約雖形式上就此部分稍有不同，然應認均屬真正。
    又查：
  1.據證人黃桂珍在丙○○所涉偽造文書等罪嫌之刑事案件審理
    中到庭證稱：「（系爭工程是）順福公司（向苗栗縣府承攬
    ）」，「（系爭植栽工程是）順福公司下游榕園公司直接與
    順福（公司）簽約」，「（是榕園公司）自己（施作）」，
    「（桂紳公司承攬系爭工程中土木工程部分）簽約是我們公
    司簽，屬次承攬，我們與丙○○是隱名合夥關係」，「『後
    龍溪高灘地綠美化工程』之工程款是5,000萬元，而其中分4
    個工程，依採購法之規定，須有4家廠商向順福公司承包，
    我們桂紳公司是承包土木工程，而榕園公司是植栽工程」，
    「當初實際上我們桂紳公司以5,000萬元向順福公司承包下
    來，但依政府採購法，我們是丙級營造商不能由我們公司全
    部承包，我們公司不能夠超過3,300萬元，所以剩下的1,700
    萬元，在名義上就由其他3家公司與順福公司訂約，而榕園
    公司是其中1家訂約廠商，金額是900萬元。名義上是與順福
    公司訂約，實際上是由我們桂紳轉包出去的」，「（系爭工
    程中關於燈具及水電部分也）是（由我們轉包，而由他們與
    順福公司訂約）」，「然後我們又將3,300萬元之土木工程
    轉包予榕園公司」等語（見苗栗地方法院93年訴字第72號刑
    事卷(一)第162至167頁，附於本院卷第76至81頁）。
  2.證人丙○○亦在本院到場證稱：「（系爭工程款）是（我去
    領款）的，因本件工程是上訴人公司標了全部工程6,668萬
    元，得標後我透過別人找上訴人，以5,000萬元向上訴人承
    包，因上訴人公司要求要有營造執照，我們借了桂紳營造執
    照，是丙級執照，只能承包2,500萬元，上訴人公司要求我
    們再找燈飾、水電、植栽等執照與上訴人公司簽約，簽約時
    我們付了670萬元履約保證金，均是我支付的。就植栽工程
    部分，我是向被上訴人借牌與上訴人公司簽約，5,000萬元
    承包下來，植栽、土木以3,300萬元轉包給被上訴人公司，
    施作中被上訴人做了一部分，發生財務危機，叫我先替其支
    付其下包的工程款總共3,800多萬元，己○○有在我付款的
    單據上簽字，約定等工程款撥下來後直接扣除，用來清償對
    我的債務，尚未做完己○○就跑了，由我繼續完成工程」等
    語（見本院卷第179頁）。
  3.證人即苗栗縣政府所委託設計監造單位太乙工程顧問有限公
    司派至系爭工程現場之監工乙○○亦在本院到場證稱：「系
    爭工程承包商是上訴人，一開始就有向上訴人確認系爭工程
    小包為丙○○與桂紳營造有限公司，一開始現場施作有再分
    次承包由被上訴人施作，就系爭工程我一開始公司部分是與
    上訴人公司古豐台先生連絡，現場部分則與丙○○連絡，我
    的正式連絡窗口是古先生與胡先生，現場施作如需立即處理
    則找己○○與另一位我忘了姓名的先生」，「我所知道被上
    訴人是再向丙○○轉包系爭工程」，「在工地現場丙○○與
    己○○都有告訴我（是被上訴人向丙○○轉承包系爭植栽工
    程），是在工程一開始時就告訴我」，「（丙○○是）用桂
    紳公司名義向上訴人承包。全部工程是由上訴人承包，上訴
    人再將全部工程轉給桂紳公司施作，桂紳公司再分包給各個
    小包，就系爭（植栽）工程轉給被上訴人承作」，「我不知
    道契約的內容，但在工地現場我必須要確認他們的從屬關係
    ，才能進行監工」等語（見本院卷第246、247頁）。
  4.證人丁○○亦在本院到場證稱：「全部工程是上訴人公司標
    到，丙○○去找上訴人公司談，而後全部轉包給丙○○，丙
    ○○往下再承包」等語（見本院卷第178頁）。
  5.證人即上訴人之總經理陳光進亦在原審到場證稱：「（系爭
    工程）所有工程項目很多，除了綠美化以外，也都是發包給
    別人承作。土木、景觀工程是發包給丙○○做的」等語（見
    原審卷第168頁）；又證人即上訴人之職員古豐臺亦在原審
    到場證稱：「（系爭植栽工程）所有工程均與丙○○聯絡，
    他是我們工程之下包。植栽工程是丙○○監督的，順福公司
    也有派人在現場監督」等語（見原審卷第120頁）。
  6.訴外人永松電機行於90年5月間與上訴人簽訂工程合約書，
    向上訴人承包系爭工程中之水電工程；又訴外人登星燈飾有
    限公司亦於90年5月間與上訴人簽訂工程合約書，向上訴人
    承包系爭工程中之照明設備工程，而上開工程合約均係由丙
    ○○及桂紳公司擔任保證人；又桂紳公司亦於90年5月間與
    上訴人簽訂工程合約書，向上訴人承包系爭工程中之土木工
    程，亦由丙○○擔任該合約之保證人；丙○○並因此簽發以
    第一商業銀行苗栗分行為付款人，發票日分別為90年5月15
    日、同年月31日，票載金額各為335萬元之支票2紙予上訴人
    ，以作為履約保證金，有上開工程合約及支票可證（見原審
    卷第197至203頁，本院卷第14頁）；又被上訴人與桂紳公司
    曾於90年5月30日簽訂工程合約，由桂紳公司將系爭工程中
    之植栽工程及土木工程轉包予被上訴人承作，工程總價為
    3,300萬元，亦有該工程合約可稽（見原審卷第205至207頁
    ）。則綜合上開事證，足證上訴人抗辯系爭工程由上訴人
    向苗栗縣政府承攬後，以5,000萬元之工程款轉包予丙○○
    與桂紳公司承作，然因桂紳公司屬丙級營造商，不能全部以
    桂紳公司名義簽約，因而分別以桂紳公司、被上訴人公司、
    永松電機行及登星燈飾有限公司之名義與上訴人簽訂工程合
    約書，而丙○○及桂紳公司再將系爭工程中之植栽工程及土
    木工程轉包予被上訴人承作等情，應屬可取。
  7.上訴人雖曾於91年6月13日發函催告被上訴人應於同年6月21
    日前完工，並辦理驗收；嗣又於91年6月25日發函通知被上
    訴人系爭工程所有工程之最後完工期限為91年6月26日，自
    91年6月27日起若有未完成工程，經業主依合約條款罰款者
    ，此項罰款應由各承包商負擔，直至該項目完成驗收為止；
    復於91年9月5日發函予被上訴人催告被上訴人補開金額為
    2,110,991元之統一發票等情，固有上開函文可稽（見原審
    卷第124、125頁，本院卷第44、45頁）。然系爭工程契約書
    既係以被上訴人之名義簽訂，則上訴人就上開事項理應通知
    被上訴人，是被上訴人據此主張其係直接向上訴人承攬系爭
    植栽工程，而與丙○○毫無關係云云，尚不足取。
  (二)被上訴人雖主張其將系爭植栽工程之部分工程轉包予訴外人
    全虹園藝有限公司（下稱全虹公司）承作，工程款為175,00
    0元，另將部分工程轉包予訴外人王震倫施作，並曾交付30
    萬元支票予王震倫以支付工程款，足證系爭植栽工程確係由
    被上訴人施作完成等語，並提出工程承攬契約書及付款簽收
    簿為證（見原審卷第123、126頁）。惟查：
  1.丙○○於90年12月31日與王震倫簽訂工程契約書，由丙○○
    將系爭工程中之木土、植栽工程交予王震倫施作；嗣於91年
    9月10日，丙○○又與全虹公司簽訂工程契約書，將上開工
    程交予全虹公司施作，有上開工程契約書可證（見原審卷第
    135至153頁）。而據證人王震倫在原審到場證稱：「我有施
    作系爭工程，是施作草皮的部分，是向榕園公司承包的，工
    程款約600多萬元，工程款均有拿到，但是是丙○○給我的
    。有向榕園公司拿到30萬元之支票，但是沒有兌現，後來己
    ○○有告訴我直接向丙○○拿工程款」，「我是與榕園公司
    的己○○簽約的，因為己○○的票沒有兌現，後來有與丙○
    ○簽約，我的施工是依照與丙○○的簽約（即上開90年12月
    31日丙○○與王震倫所簽訂之工程契約書）」等語（見原審
    卷第159頁）；另證人即全虹公司之負責人劉烈漢亦在原審
    到場證稱：「我是承包後龍溪綠美化工程的植栽部分，向丙
    ○○承包的。我有拿到工程款大約250萬元。是有與原告 (
    指被上訴人)簽約，但是事後找不到原告，此份契約沒有履
    行」，「我是於91年5、6月間（完工），（工程款）是丙○
    ○開票給我的支票款」，「（我在施作時，現場）是丙○○
    本人（監督），我看到時他本人時常在那裡澆水」，「認識
    （己○○）」，「（我施作時）我沒有看到他，我在那裡工
    作有3、4個月，植栽多是我在做的」等語（見原審卷第167
    至168頁）。由此足證被上訴人就系爭植栽工程雖曾與王震
    倫及全虹公司簽訂工程契約書，將該部分工程轉包予彼等施
    作，然嗣後被上訴人因故未繼續履約，彼等乃轉而與丙○○
    簽訂上開工程契約，且依此契約施作，並向丙○○領取工程
    款。
  2.據證人乙○○在本院到場證稱：「（系爭工程）開工後5個
    月即當年度10月份左右，我就找不到被上訴人在現場負責的
    己○○及另一位我忘記名字的先生，我不確定現場施作之工
    人是由誰聘僱，但現場施作如發生問題我則找丙○○」，「
    該工程驗收是古豐台經理與丙○○和我辦理驗收程序」，「
    後來我聽丙○○及現場的工人說被上訴人因有債務糾紛才避
    不見面，所以沒有繼續施作，現場那些工人從被上訴人退出
    系爭工程的施作後就向丙○○領錢」，「（驗收時）不需要
    （通知次承攬人），但實際施作的次承攬人可以到場，系爭
    工程驗收時丙○○有到場」，「驗收後還有要進行改善部分
    ，是由丙○○負責修繕完畢」，「（就植栽工程部分之工程
    款是）配合估驗進度分期撥款，只要估驗到植栽部分完成進
    度即可撥款…但不必完成驗收，僅需進度有符合標準即可撥
    款。工程若有瑕疵於驗收時會要求修繕，修繕完畢才會撥尾
    款」，「（91年5月初系爭植栽工程）不可能估驗完畢。系
    爭（植栽）工程是屬於全部工程最後階段，所以要接近最後
    階段才會進行估驗，印象中植栽工程在估驗工程中有估驗到
    一部分，有配合進度付部份款項，但要100%估驗完畢必須要
    到完工階段」，「我可以確定被上訴人退出系爭（植栽）工
    程時還未完工，他們施作完成的不會超過50%」，「被上訴
    人退場時草地基尚未施作，草地基超過本工程之50%」等語
    （見本院卷第246至248頁）；另證人陳光進亦在原審到場證
    稱：系爭植栽工程係由丙○○及桂紳公司完工的等語（見原
    審卷第168頁）；又證人古豐臺亦證稱：系爭植栽工程係由
    其向丙○○完成驗收的等語（見原審卷第120頁），由此足
    證上訴人抗辯系爭植栽工程確係由丙○○負責完工及辦理驗
    收一節，堪信為真實。
  (三)上訴人抗辯丙○○於91年5月3日係持被上訴人之公司章、負
    責人戴如海之印章、統一發票專用章、統一發票，及以被上
    訴人名義所出具之切結書、同意書，向上訴人請領系爭工程
    款等語，有請款單、切結書、統一發票（以上見原審卷10至
    12頁）及同意書（附於苗栗地檢署92年度偵字第299號卷第
    18頁）可稽，復經證人即上訴人之職員陳麗莉在上開刑事案
    件審理中證述屬實（見苗栗地方法院93年訴字第72號刑事卷
    (一)第171至178頁，附於本院卷第85至92頁）。又查：
  1.上開請款單上所蓋用之被上訴人公司印文及負責人戴如海之
    印文，核與系爭工程契約書上所蓋用之上開印文相同（見原
    審卷第7、10、71頁）；又上開同意書記載：「茲榕園景觀
    工程有限公司，承攬順福營造有限公司承包之後龍溪高灘地
    綠美化工程，現因榕園景觀工程有限公司，因欠缺資金支付
    材料及工資，故委託丙○○先生先行墊付款項，工程完工後
    由順福營造有限公司支付榕園景觀工程有限公司款項中，優
    先扣除清償丙○○先生代墊款項目，另發票應先開足予順福
    營造有限公司，不得異議」（附於苗栗地檢署92年度偵字第
    299號卷第18頁）；又上開切結書亦記載：「茲有榕園景觀
    工程有限公司所承包順福營造有限公司苗栗縣後龍溪高灘地
    之綠美化工程之植栽項目，工程總價玖佰萬元整，至91年5
    月3日止前，全部工程款計新台幣玖佰萬元整，已領完」，
    並附註：「榕園景觀工程有限公司所有工程款…小包行為如
    有未兌現，由桂紳營造有限公司全權負責，與順福營造有限
    公司無關」，而其上所蓋用之被上訴人公司印文、負責人戴
    如海印文及統一發票專用章亦均與系爭工程契約書上所蓋用
    之上開印文相同（見原審卷第11、71頁）。
  2.丙○○於請款時交付予上訴人之以被上訴人名義於91年5月3
    日所出具、以上訴人為買受人、金額為6,889,009元（含稅
    ）、編號為MY00000000號之統一發票（見原審卷第12頁），
    經苗栗地院刑事庭向財政部台灣省中區國稅局苗栗縣分局函
    查據覆：依被上訴人公司91年5、6月期銷售額與稅額申報書
    及進銷項憑證明細資料表，該發票應已列入當期申報營業稅
    ，有該分局93年8月30日中區國稅苗縣三字第0930013357號
    函、被上訴人公司91年5、6月期銷售額與稅額申報書及進銷
    項憑證明細資料表可稽（見本院卷第54-1至56頁）。
  3.被上訴人自認其就系爭植栽工程均係由其當時之經理己○○
    負責聯繫（見原審卷第110頁），且證人即被上訴人之前任
    負責人戴如海亦在原審到場證稱：其任被上訴人之負責人期
    間，實際處理被上訴人公司事務者係己○○等語（見原審卷
    第157頁）；而證人己○○在上開刑事案件審理中亦到庭證
    稱：「（榕園公司的）發票及大、小章都有交付給丙○○的
    秘書丁○○，當時丙○○有在場」，「我把2個分別是甲○
    ○及戴如海章都交給他」，「（目的是）向順福公司請款」
    ，「（丙○○在）5月初（將上開統一發票的大小章及統一
    發票本還我）」，「還我時，在統一發票本上，我有看到開
    600多萬元發票」，「我同意發票的數額」，「（我有向國
    稅局及苗栗稅捐處申報」，「（將公司章及發票章交給丁○
    ○是）因當時丁○○是丙○○的秘書，而請款要開發票，所
    以我請他們幫我開（發票），至於金額我不太清楚」，「他
    們還給我統一發票本時，我有看到（該發票），他們同時將
    章還我」，「 (上開印章及發票本是）我去丙○○辦公室向
    丙○○拿的」，「丙○○將統一發票帶到中壢順福公司開，
    我想只是開統一發票，且此工程是丙○○介紹的，我當時工
    作很忙，我基於信任他，所以將統一發票本及公司大小章交
    給他」等語（見苗栗地方法院93年訴字第72號刑事卷(二)第64
    至73頁，附於本院卷第100至107頁），核與證人丙○○在本
    院證稱：己○○將被上訴人公司印章及統一發票專用章、戴
    如海印章及統一發票交予丁○○，再轉交予丙○○，而丙○
    ○持之向上訴人請領系爭工程款後，再將上開印章及統一發
    票直接交還予己○○等語相符（見本院卷第179、180頁），
    顯見己○○確有將上開印章及統一發票輾轉交付予丙○○，
    且其亦知悉丙○○有以被上訴人名義簽發上開發票予上訴人
    用以請領系爭工程款，而未為反對之意思。
  4.證人己○○嗣雖在本院改稱：其僅係將上開印章及統一發票
    交付予丁○○，請丁○○代為辦理估驗、開具發票及請款手
    續，但須由其本人親自領款，且未委由丁○○將上開印章及
    統一發票轉交予丙○○等語（見本院卷第174至177頁）；然
    證人丁○○在本院到場證稱：「91年初己○○向我借錢好幾
    次，因他說工程上需要週轉，我借錢給他都會邀求他寫書面
    ，約91年4、5月間，我聽說被上訴人可以領第1次的工程款
    ，我發現我好幾張單據己○○未簽名蓋章，所以催他過來補
    章，催了好幾次，有一天他說，他把1包印章放在我桌上，
    包括被上訴人公司大小章、發票章，還有一本發票及其他人
    的小章，我是要求己○○以被上訴人公司名義簽立借款書面
    ，所以要他補被上訴人公司大小章，他就把那包章都放在我
    桌上，並沒有當面交給我，因我當時不在。我發現那包章，
    就打電話給他要他來簽名，過兩天他有來簽名蓋章，我就把
    所有東西交還給他，這兩天那包印章與發票就放在我桌上，
    我沒有把他收起來，是否有其他人動過那包印章、發票我不
    知道」，「他（指己○○）沒有拜託我（用那些發票、印章
    向上訴人）辦理（估驗請款）手續…我通知他說聽說可以領
    工程款了，所以叫他來補借據上的簽名及印章。他來簽名蓋
    章領回那包印章及發票時，我還告訴他領到工程款後，要還
    給我錢」，「我沒有把己○○交給我的印章交給丙○○，我
    不知道丙○○如何取得被上訴人公司的印章去請款及何時去
    請款之事」等語（見本院卷第177至178、180頁）。然查證
    人己○○此部分所述情節核與證人丁○○所述情節互不相符
    ，而彼等所為上開證詞亦與證人己○○在上開刑事案件審理
    中所證情節不同，是實難僅憑彼等所為上開證詞，即據以為
    有利於被上訴人之認定。
　5.被上訴人於簽訂系爭工程契約書時，其負責人為戴如海，嗣
    於91年1月14日變更為甲○○，而被上訴人於91年8月6日始
    發函通知上訴人其負責人已變更之事，有被上訴人公司基本
    資料查詢單及91年8月6日榕後字第910806-1號函可稽（見原
    審卷第14、113、114頁），且為被上訴人所不否認（見原審
    卷第38頁）。被上訴人雖主張上訴人於91年3月初即已知悉
    被上訴人之負責人已變更（見原審卷第111、116頁），並由
    證人己○○到場證稱：其於91年初2、3月間有告知古豐臺被
    上訴人之負責人已變更等語（見原審卷第12 1頁），惟證人
    古豐臺則證稱其不記得有於91年2、3月間與己○○見面等語
    （見原審卷第120頁），且查被上訴人就系爭植栽工程實際
    上係由證人己○○全權負責，已如前述，是證人己○○就本
    件紛爭實具有相當之利害關係，故尚難僅憑其所為上開證述
    ，即足據以證明上訴人於91年5月3日給付系爭工程款前，即
    已知悉被上訴人之負責人已變更為甲○○，進而認定上訴人
    明知丙○○無權代為請領系爭工程款，竟仍將系爭工程款交
    由丙○○領取。
  (五)依上所述，被上訴人雖未授權丙○○向上訴人領取系爭工程
    款，然綜合上開情節，實足以使上訴人信以為被上訴人確有
    授與代理權予丙○○，是上訴人將系爭工程款交由丙○○代
    為領取，依前揭說明，應由被上訴人負授權人之責任，故上
    訴人所為上開給付，對被上訴人應生清償之效力。
五、從而，被上訴人依據承攬之法律關係，請求上訴人給付系爭
    工程款900萬元並加付法定遲延利息，為無理由，不應准許
    。原審所為上訴人敗訴之判決，尚有未洽，上訴意旨指摘原
    判決不當，求予廢棄改判，為有理由，應予准許。
六、至兩造其餘之攻擊或防禦方法及未經援用或進行調查之證據
    ，經本院斟酌後，認為均不足以影響本判決之結果，自無予
    以調查或逐一詳予論駁之必要。附此敘明。
七、據上論結，本件上訴為有理由，依民事訴訟法第450條、第
    78條，判決如主文。
中　　華　　民　　國　　96　　年　　4  　月　　3　 　日
                    民事第四庭
                        審判長法  官  張劍男
                              法  官  陳昆煇
                              法  官  彭昭芬
正本係照原本作成。
如不服本判決，應於收受送達後20日內向本院提出上訴書狀，其
未表明上訴理由者，應於提出上訴後20日內向本院補提理由書狀
（均須按他造當事人之人數附繕本）上訴時應提出委任律師或具
有律師資格之人之委任狀；委任有律師資格者，另應附具律師資
格證書及釋明委任人與受任人有民事訴訟法第466條之1第1項但
書或第2項（詳附註）所定關係之釋明文書影本。
中　　華　　民　　國　　96　　年　　4 　　月　　9 　　日
                              書記官  丁華平
附註：
民事訴訟法第466條之1（第1項、第2項）：
對於第二審判決上訴，上訴人應委任律師為訴訟代理人。但上訴
人或其他法定代理人具有律師資格者，不在此限。
上訴人之配偶、三親等內之血親、二親等內之姻親，或上訴人為
法人、中央或地方機關時，其所屬專任人員具有律師資格並經法
院認為適當者，亦得為第三審訴訟代理人。
